【裁判字號】    99,簡,155
【裁判日期】    990730
【裁判案由】    綜合所得稅
【裁判全文】
高雄高等行政法院簡易判決
                                       99年度簡字第155號
原      告  甲○○
訴訟代理人  乙○○  會計師
被      告  財政部台灣省南區國稅局
代  表  人  丙○○
上列當事人間綜合所得稅事件，原告不服財政部中華民國99年3
月19日台財訴字第09900074700號訴願決定，提起行政訴訟，本
院判決如下：
    主  文
原告之訴駁回。
訴訟費用由原告負擔。
    事實及理由
一、程序事項：
（一）被告代表人原為邱政茂，嗣變更為丙○○，茲由其具狀聲
      明承受訴訟，核無不合，應予准許。
（二）本件因屬不服行政機關所為稅捐課徵而涉訟，其標的之金
      額為新台幣（下同）35,758元（本稅部分29,799元＋罰鍰
      5,959元＝35,758元），依民國99年5月1日施行之行政訴
      訟法第229條第1項第3款「其他關於公法上財產關係之訴
      訟，其標的之金額或價額在新台幣40萬元以下者。」之規
      定，應適用簡易程序。
二、事實概要：
    緣原告95年度綜合所得稅結算申報，經被告依據法務部調查
    局台北市調查處（下稱台北市調查處）及財政部台北市國稅
    局（下稱台北市國稅局）通報及查得資料，查獲原告漏報取
    自永達保險經紀人股份有限公司（下稱永達公司）薪資所得
    270,900元；另被告查獲原告尚漏報其本人財產交易所得75,
    920元，乃歸課核定原告當年度所得總額為1,681,450元，補
    徵稅額29,799元，並依其違章情節按所漏稅額29,799元處以
    0.2倍之罰鍰計5,959元。原告不服，就核定取自永達公司薪
    資所得及罰鍰處分部分，申請復查，未獲變更。提起訴願，
    亦遭決定駁回，遂提起本件行政訴訟。
三、原告主張：
（一）有關本件司法機關調查及行政機關認定之經過及結果：
    1.台北市調查處扣押相關物品及詢問後，認為應行移送偵查
      ，遂以96年1月9日肆字第09643004590號移送書移送偵辦
      。查本件台北市調查處移送函原認定：「吳文永係永達公
      司（址設台北市○○區○○○路○段79號5樓）負責人，明
      知員工購車係私人支出，與業務無關，竟基於幫助自己及
      他人逃漏稅捐之概括犯意，自92年起，規定公司業績達MD
      RT（百萬圓桌會員，年薪至少250萬元）者或處經理級以
      上人員（以下統稱員工），每人每年可以『公務車租賃』
      方式與和車股份有限公司（以下簡稱和車公司）或格上公
      司等租賃車商配合，申請租賃車輛1輛以上，業務員與租
      賃車商確認車價無誤後，先繳交車價20%或30%公務車輛保
      證金，匯入永達公司於彰化銀行總部分行所開設00000000
      000000000號帳戶，並要求業務員與租賃車商簽署『公務
      車輛申請暨扣薪同意書』『公務車輛租賃附屬契約』等文
      件，俟業務員與車商辦妥簽約及對保等相關事宜後，車商
      即檢附前述文件，向永達公司財務部申請保證金及每月車
      輛租金給付，名義上該車輛係屬永達公司所有，惟每月租
      金卻由永達公司業務員個人薪資所得中直接扣取，使業務
      員薪資所得相對減少。至租賃期滿（租賃期限為1至2年）
      ，永達公司便無條件將前述承租車輛所有權移轉給業務員
      ，幫助業務員逃漏個人綜合所得稅之；永達公司以前述方
      式幫助員工元家雄及毛榮彩等人，逃漏92年至94年度個人
      綜合所得稅分別為974萬9,483元、1億7千358萬1,317元、
      2億7千695萬1,484元，共計逃漏個人綜合所得稅4億6千28
      萬2,284元；另永達公司將前述員工租賃車輛所支付保證
      金單據，持向稅捐機關申報公司營業費用，逃漏92年至94
      年公司營利事業所得稅額分別為679萬3千元、7,301萬7,6
      50元、7,634萬3,350元，共計逃漏營利事業所得稅額1億5
      ,615萬4千元，足生損害於稅捐機關賦稅核課之正確性。
      」而依刑事訴訟法以台北市調查處96年1月9日肆字第0964
      3004590號移送書，將案件移送台灣台北地方法院檢察署
      （下稱台北地檢署）偵查。
    2.台北地檢署就本件案關事實之租稅法律適用及實務，經詢
      稅捐稽徵機關意見，依最高行政法院89年度判字第699號
      判決要旨，嗣後課稅事實資料未變，稅捐稽徵機關要難憑
      藉新見解重為處分。
   (1)查台北地檢署就案關事實之租稅法律適用及實務，業以96
      年3月9日北檢大歲96偵2347字第16209號函詢台北市國稅
      局意見：「3、另若有公司員工以公司名義購買車輛，分
      期價金則由公司按月於員工薪資中扣除，公司並以扣除車
      價後之給付總額填製公司員工薪資所得扣繳憑單，據以向
      稅捐機關申報年度營利事業所得稅；該公司員工亦以此較
      低之薪資總額申報綜合所得稅（例：員工薪資每月10萬元
      ，購車款每月2萬元，扣繳憑單填置該員工年度薪資96萬
      元）之事實，上開案例於貴局稽查實務上，是否曾認定有
      違法逃漏稅捐之態樣？並請檢附認定之理由及依據。」
   (2)承上，經台北市國稅局研議後，以96年6月5日財北國稅審
      2字第0960201843號函復：「3、前揭財政部95年函釋（即
      95年6月28日台財稅字第09504063430號函）規定，保險公
      司之保險業務員為所屬公司招攬保險業務而發生之必要費
      用，可由保險公司依營利事業所得稅查核準則（以下簡稱
      查核準則）有關規定依其費用性質檢據核實列報。所謂『
      與經營業務有關之損費』，依所得稅法第38條及行政法院
      相關判決規定，乃指公司之營業行為，屬本身經營之業務
      之一或與本身業務有直接關聯而言，先予敘明。4、保險
      經紀公司之員工，如為所屬公司招攬業務而以公司名義購
      置車輛（即車輛所有權登記為公司之財產），則其分期給
      付車商之價金，係公司取得該資產代價之部分，自非屬保
      險經紀公司之營業費用。該公司應以該資產之實際成本，
      按所得稅法及查核準則規定之方法以及耐用年數計提折舊
      。另該員工如係以公司名義租賃車輛，其分期給付車商之
      租金（不含保證金），得依查核準則第74條第3款第2目之
      5規定認屬為交通費，依首揭財政部95年函釋規定，應由
      保險經紀公司檢據核實列報，尚不宜約定由保險業務員自
      行吸收或負擔。至員工如以員工自己名義租購車輛，則該
      扣付款應視為員工基於僱傭關係而取得之各種補助費或給
      與，故保險經紀公司應以薪資支出列支，並依法併同員工
      薪資所得依率扣繳稅款。」即知本件公司租用車輛供員工
      使用之各項作業內容、文據及資金給付之各項事實均已查
      明，並依前揭規定核定應由保險經紀公司檢據核實將租金
      列報屬交通費之性質，不應屬保險業務員之薪資所得。
    3.台北地檢署96年度偵字第2347號偵查後，以「難認被告有
      因此而使員工薪資名目減少而幫助該等員工逃漏個人綜合
      所得稅情事」而為不起訴處分。
   (1)經台北地檢署檢察官偵查永達公司負責人有無以公司租用
      租賃車之名，掩飾員工私人購車與業務無關，以達幫助員
      工逃漏個人綜合所得稅及逃漏永達公司營利事業所得稅之
      目的時，業就「業務拓展費於開始租用租賃車前，是如何
      發放給業務員？」「92年開始以租賃車提供給員工使用，
      業務拓展費如何編列？」「就保險業務而言，永達公司將
      業務拓展費列為薪資或另立名目？」「業務拓展費的支付
      ，是併同薪資發放還是屬薪資的一部分？」「永達公司於
      96年以前，業務拓展費包含在傭酬之內，永達公司就員工
      薪資的成本是否包含業務拓展費？」「你所稱將業務拓展
      費包含在員工酬庸，是指實報實銷的業務拓展費，還是依
      據員工業績核定業務拓展費？」「所租賃的車輛是否都是
      新車？」「車輛的選擇由公司決定或個人決定？」「車輛
      的租金有無統一標準？」「車輛租金的給付，由何人支付
      ？」「92至95年間是否有員工薪資提領後交給公司，再由
      公司支付給車商的情形？」「員工業務拓展費的額度，有
      無統一的計算標準？」「車商來接洽時是如何告知支付租
      賃車費用的方式？」「員工使用租賃車，與車商洽辦的流
      程為何？」「租賃車的付費方式為何？」「使用租賃車的
      員工是否需要付費？」「你是如何向車商詢價？」「永達
      保險公司員工使用租賃車應支付的款項若干？名目為何？
      」「永達公司應支付車商那些費用？」「永達公司與車商
      關係為何？」「永達公司員工與車商關係為何？」「業務
      拓展費與薪資有何不同？」「永達保險公司之會計帳目如
      何區別業務拓展費與薪資？」「永達公司員工有無同時租
      賃多數車輛情形？」等訊問在案，有訊問筆錄附卷可稽，
      至台北市調查處調查時所詢：「既為公司租用之公務車，
      租賃到期後，是否即由公司以差額向車行購入作為公司之
      資產？」「既然永達公司租用之公務車，租車之保證金、
      每月之租金由公司支付，何以永達公司員工需簽署『公務
      車輛申請暨扣薪同意書』及『公務車輛租賃附屬契約』等
      文件？」等，台北地檢署檢察官亦均瞭解詳細案情。
   (2)嗣後台北地檢署就台北市調查處移送書之涉嫌事實，依訊
      問筆錄及移送書內相關事證偵查後，認定「永達公司業務
      人員傭酬，已包含所有業務拓展費用，全額列入薪資所得
      而非執行業務所得，因招攬保險業務而發生之業務發展費
      用理應列報公司營業費用，永達公司自業務人員薪資中調
      整，亦即車輛租金由員工傭酬中扣除，由租賃車商提供租
      金發票向永達公司請款，由永達公司統一支付車輛租金。
      難認被告有因此而使員工薪資名目減少而幫助該等員工逃
      漏個人綜合所得稅情事。」此與永達公司對原告等業務同
      仁採利潤中心之薪酬制度結算薪資所得方式一致。
    4.依最高行政法院32年判字第18號判例，被告應以台北地檢
      署96年度偵字2347號偵查之不起訴處分認定事實，且依最
      高行政法院89年度判字第699號判決要旨，嗣後課稅事實
      資料未變，要難憑藉新見解重為處分。
   (1)按「行政罰與刑罰之構成要件雖有不同，而刑事判決與行
      政處分，亦原可各自認定事實，惟認定事實須憑證據，倘
      無證據足資認定有堪以構成行政罰或刑罰要件之事實存在
      ，即不得僅以推測之詞予人處罰，則為二者所應一致。」
      乃最高行政法院75年判字第309號判例規定，即行政法與
      刑法雖畛域不同，構成要件各別，司法機關與行政機關可
      各本於權責依法審理認定，兩者並無必然關係，惟按最高
      行政法院32年判字第18號判例：「司法機關所為之確定判
      決其判決中已定事項若在行政上發生問題時則行政官署不
      可不以之為既判事項而從其判決處理此為行政權與司法權
      分立之國家一般通例。」基於刑事司法機關（如地方法院
      檢察署）調查證據之程序，其認定事實須達到超越合理懷
      疑之程度，遠較行政機關調查證據為周延，則行政機關亦
      應尊重已生實質確定力之不起訴處分所認定之事實，有財
      政部96年11月2日台財訴字第09600301210號訴願決定書：
      「次按刑事訴訟法第260條規定：『不起訴處分已確定或
      緩起訴處分期滿未經撤銷者，非有下列情形之一，不得對
      於同一案件再行起訴：．．．。』其修正理由一稱：『本
      法對於檢察官之起訴裁量權已有適當之內部及外部監督，
      對於不起訴處分已確定或緩起訴期滿未經撤銷者，自宜賦
      予實質之確定力。』可知檢察官所為之不起訴處分已確定
      者，具有實質之確定力，非但檢察官有其拘束效力（除有
      該條但書情形之一外，不得對於同一案件再行起訴），對
      於第三人亦應受實質確定力之拘束。另行政法與刑法雖畛
      域不同，構成要件各別，司法機關與行政機關可各本於權
      責依法審理認定，兩者並無必然關係，惟基於刑事司法機
      關（如地方法院檢察署）調查證據之程序，其認定事實須
      達到超越合理懷疑之程度，遠較行政機關調查證據為周延
      ，則行政機關亦應尊重已生實質確定力之不起訴處分所認
      定之事實。」足證。
   (2)查本件系爭事項業經台北地檢署檢察官偵查事證及其不起
      訴處分書之認定，徵諸前揭最高行政法院32年判字第18號
      判例，行政官署應以之為既判事項而從其判決處理此為行
      政權與司法權分立之國家一般通例，且該事實之租稅法上
      之適用亦經被告核認：「4、．．．該員工如係以公司名
      義租賃車輛，分期給付車商之租金（不含保證金），得依
      查核準則第74條第3款第2目之5規定認屬為交通費，依首
      揭財政部95年函釋規定，應由保險經紀公司檢據核實列報
      ，尚不宜約定由保險業務員自行吸收或負擔。」在案，依
      最高行政法院89年度判字第699號判決要旨：「納稅義務
      人依所得稅法規定辦理結算申報而經該管稅捐稽徵機關調
      查核定之案件，如經法定期間而納稅義務人未申請復查或
      行政爭訟，其查定處分即告確定。嗣稽徵機關如發見原處
      分確有錯誤短徵情事，為維持課稅公平原則，並基於公益
      上之理由，雖非不可自行變更原確定之查定處分，而補徵
      其應徵稅額，然此之所謂發見確有錯誤短徵，應係指原處
      分確定後發見新事實或新課稅資料，足資證明原處分確有
      錯誤短徵情形者而言。如其課稅事實資料未變，僅因嗣後
      法律見解有異，致課稅之標準有異時，按諸中央法規標準
      法第18條從新從優原則之法理，即不得就業經查定確定之
      案件，憑藉新見解重為較原處分不利於當事人之查定處分
      。」其課稅事實資料未變，要難憑藉新見解重為處分。
（二）有關核定短報當年度薪資所得270,900元部分：
    1.永達公司對原告等業務同仁之薪酬係採獎金制度，以各項
      績效計算之個人薪酬及組織報酬，而組織報酬係以支應歸
      屬利潤中心之各項必要業務費用，故原告薪資所得為(1)個
      人薪酬及(2)組織報酬減除支應歸屬利潤中心之各項必要費
      用後餘額，兩項之合計數。
   (1)查永達公司對原告等業務同仁之薪酬係採獎金制度（無固
      定之底薪），薪酬計算連結利潤中心制，先就各項績效（
      包括個人業績、組業績、處業績）之達成率，按不同成數
      及公式，計算初年度服務報酬及續年度服務報酬等個人薪
      酬部分，暨舉績報酬、達成報酬、超額報酬、推介報酬、
      組輔導報酬、處輔導報酬等組織報酬部分，而組織報酬係
      用以支應此利潤中心之各項必要業務費用，如車位、影印
      機及公務車輛等租金、辦公用之各項文具、電腦耗材、印
      刷影印及書報雜誌等文具用品、郵資及通訊費用等郵電費
      、運費、交通及住宿等差旅交通、訓練費、設備修繕及維
      護等修繕費、廣告費用、餐敘、禮儀及饋贈等交際費、會
      議費、雜項購置、全員團康、聚餐活動等職工福利，組織
      報酬係用以支應各利潤中心之各項業務發展費用，非屬個
      人之報酬，業務發(拓)展費用額度（即百分比）僅係讓從
      業人員有一參考標準，預期其可能之報酬，惟仍以實際發
      生數為主，其支應有餘則屬該利潤中心主管之激勵酬勞，
      因組織報酬為變動數，故有部分月份可達成公司設定之標
      準，部分無法達成，此即為制度之激勵作用，是薪資所得
      包括(1)個人薪酬及(2)組織報酬減除支應歸屬利潤中心之
      各項必要費用後之組織激勵酬勞。此乃以業務人員為主常
      見之經營模式之一，即係連結績效衡量與薪酬制度，為一
      有效啟發並激勵同仁士氣之法則，並合於人性化之管理機
      制。目前亦無因採利潤中心之經營模式，而將認屬營利事
      業之營運(業)費用應列入為員工薪資所得，而悖於租稅中
      性原則，符合司法院釋字第385號解釋：「憲法第19條規
      定人民有依法律納稅之義務，固係指人民有依據法律所定
      之納稅主體、稅目、稅率、納稅方法及納稅期間等項而負
      納稅義務之意，然課人民以繳納租稅之法律，於適用時，
      該法律所定之事項若權利義務相關連者，本於法律適用之
      整體性及權利義務之平衡，當不得任意割裂適用。」。
   (2)承上，原告93年度薪資所得包括個人薪酬：初年度服務
      報酬1,207,576元及續年度服務報酬242,834元暨減除本項
      服務報酬之佣金支出1,202,866元後，共計247,544元，及
      組織激勵酬勞：達成報酬等組織報酬共計1,53 7,818元
      ，減除支應利潤中心之各項業務發展費用211,436元及公
      務車租金240,800元後，餘額合計1,085,582元，故結算後
      薪資所得為1,333,126元（247,544元+1,085,582元），此
      乃原告實際取自永達公司之薪資所得，並非先自永達公司
      取得包含服務報酬應負擔之佣金支出及利潤中心應負擔公
      務車租金等營業費用之金額2,988,228元（1,207,576元+2
      42,834元+1,537,818元），再由永達公司扣取屬服務報酬
      應負擔之佣金支出及利潤中心營業費用共計1,655,102元
      （1,202,866元+211,436元+240,800元）。
    2.稅法上所稱之薪資所得，一般係指因僱傭契約所獲致之報
      酬，由於報酬純粹因為服勞務而獲致，勞務提供者本身不
      負工作成敗責任，因此不須提供勞務以外之成本來完成工
      作，即不應將薪酬計算過程中，屬績效衡量因素且非屬受
      僱人實際領受之營業費用涵蓋於受僱人之所得中，本件系
      爭公務車，乃原告永達公司為協助業務員利於執行業務推
      展，規定處經理級以上人員或業績較優同仁（業務發(拓)
      展費之使用對象相同）得申請保管公務租賃車輛，公務車
      租金由永達公司支付且屬永達公司營業費用，要非屬原告
      薪資所得。
      (1)按「個人之綜合所得總額，以其全年下列各類所得合併
        計算之：．．．第3類：薪資所得：凡公、教、軍、警
        、公私事業職工薪資及提供勞務者之所得：1、薪資所
        得之計算，以在職務上或工作上取得之各種薪資收入為
        所得額。2、前項薪資包括：薪金、俸給、工資、津貼
        、歲費、獎金、紅利及各種補助費。但為雇主之目的，
        執行職務而支領之差旅費、日支費及加班費不超過規定
        標準者，及依第4條規定免稅之項目，不在此限。」為
        所得稅法第14條第1項第3類第1款及第2款所明定。另按
        民法第482條「稱僱傭者，謂當事人約定，一方於一定
        或不定之期間內為他人服勞務，他方給付報酬之契約。
        」規定，茲此，前揭所得稅法上所稱之薪資所得，應係
        指因僱傭契約所獲致之報酬，由於該報酬純粹係因為服
        勞務之獲致，勞務提供者本身不負工作成敗責任，因此
        原則上不須提供勞務以外之成本來完成工作，所得之金
        錢應全部列為所得，此參諸台北高等行政法院91年度訴
        字第5391號判決：「稅法上所稱之『薪資所得』，一般
        均是指因『僱傭契約』所獲致之金錢報償，由於金錢純
        粹是因為勞務之提供而獲致，勞務提供者本身不負工作
        成敗責任，因此原則上不須提供勞務以外之成本來完成
        工作，所得之金錢應全部列為『所得』。而稅法上之『
        執行業務所得』則比較近似於因『承攬』或『委任』契
        約所獲致之報酬，由於此等報酬之取得，以特定工作完
        成為必要，除了勞提供外，還有其他成本之支出，所以
        所得稅法第14條第1項第2類明定，在計算執行業務所得
        時，可以扣除『業務所房租或折舊、業務上使用器材設
        備之折舊及修理費，或收取代價提供顧客使用之藥品、
        材料等』成本，同時也可扣除『業務上僱用人員之薪資
        、執行業務之旅費及其他直接必要費用』，而以其餘額
        為所得額。這正是二者之區別。也因為上開之差異，執
        行業務之人因為工作性質之獨立性，幾乎不會只有單一
        之雇主，而領取薪資之人有二個以上之雇主反而極為罕
        見，但這只是一個現象的反應，而不應是分辨二者之關
        鍵性標準。」。
      (2)次按「保險業務員因為所屬公司招攬保險業務而發生之
        文具用品費、差旅費、郵電費、印刷費及廣告費、交際
        費、訓練費、交通及油料費等，依據現行所得稅法規定
        ，其屬保險公司之營業費用者，可由保險公司依營利事
        業所得稅查核準則有關規定檢據依費用性質核實列報，
        不宜約定由保險業務員自行吸收或負擔，並併同薪資給
        付，成為業務員薪資之一部分，而由保險公司逕以『薪
        資支出』科目列支。」乃財政部95年函釋所明定。茲此
        ，凡屬營利事業之營業費用者，應依所得稅法及營利事
        業所得稅查核準則有關規定檢具憑證列報，換言之，倘
        支付與業務有關之成本或費用者，應屬僱用人之營業費
        用，非屬受僱人之薪資所得，是符前揭鈞院見解，要難
        僅以付款人、使用人或(及)保管人為保險業務員，而認
        定屬私人用途，應無疑義。
      (3)按永達公司製訂之車輛使用辦法第1條規定：「為協助
        同仁執行業務，特訂本辦法。本辦法所指『車輛』係指
        公務用之租賃車輛及公務用之私人車輛。」系爭租賃公
        務車係原告為永達公司招攬保險業務使用，除陸續招攬
        新業務，此彙整原告經手之要保書明細供核，獲取初年
        度服務報酬外，亦需服務原有保戶，包括通知繳交及收
        取保費、處理保戶理賠等問題，以繼續獲取續年度服務
        報酬，此等活動均有使用車輛或其他交通工具之需，再
        再證明系爭租賃車輛之公務用途，此參諸司法院95年9
        月18日院台廳行1字第0950020772號函：「肆、調查證
        據十九、無庸舉證之事實(三)擬制或推定之事實：3.事
        實上之推定：行政法院得依已明瞭之事實，推定應證事
        實之真偽，應證之事實雖無直接證據足資證明，但可應
        用經驗法則，依已明確之間接事實，推定其真偽。有間
        接證據證明間接事實者，即得據以推定應證事實之真偽
        。惟仍應令當事人就該推定之事實為辯論。」雖無直接
        證據足資證明，惟可應用經驗法則，依已明確之間接事
        實推定事實。永達公司負責人於95年10月31日調查筆錄
        中業已說明，該公司訂定公務車輛使用辦法，主要係業
        務員拓展業務之用，依經驗法則，難謂系爭租賃車用途
        非為公務使用，且系爭租賃公務車係原告為永達公司招
        攬保險業務使用，除陸續招攬新業務，此彙整原告經手
        之要保書明細表供核，獲取初年度服務報酬外，亦需服
        務原有保戶，包括通知繳交及收取保費、處理保戶理賠
        等問題，以繼續獲取續年度服務報酬，此等活動均有使
        用車輛或其他交通工具之需，再再證明系爭租賃車輛之
        公務用途，惟被告僅以原告支配使用程度高及系爭年度
        永達公司管理制度未規範設置使用記錄，即推論非供公
        務使用，未究及其支配使用是否為招攬業務所需之行為
        ，且有關營利事業列報租金支出之查核準則，僅規定計
        算方式、合法憑證等，並未要求使用記錄，顯違反證據
        法則、論理法則及租稅之法律主義，應予撤銷。另有關
        系爭車輛因使用產生之相關費用，經查系爭年度有車輛
        修繕費及油單等，且該等費用業經台北市國稅局核認永
        達公司營業費用在案，是發生該等費用之主體（系爭公
        務車）亦應認屬為經營本業或附屬業務使用無疑。是依
        前揭財政部95年函釋及台北高等行政法院見解，該支出
        係屬永達公司非薪資支出之營業費用，自不應核認為原
        告之薪資所得。
      (4)惟被告僅以每月車輛租金及保證金係由原告分別自薪資
        中扣取支付及匯付、公務汽車申請暨使用切結書、系爭
        車輛租金支出與費用核銷辦法流程不同等為由，臆測原
        告承租車輛係私人支出，與公司業務無關，認定系爭租
        賃關係實質為原告私人租賃與購買，似嫌速斷，且該等
        原由台北市調查處函送認定之事項，經台北地檢署檢察
        官偵查後，依前揭財政部95年函釋規定，認定「原移送
        意旨認被告吳文永以永達公司租用租賃車之名，掩飾員
        工私人購車與業務無關，以達幫助員工逃漏個人綜合所
        得稅及逃漏永達公司營業所得稅之目的，顯有誤會。．
        ．．永達公司業務人員傭酬，已包含所有業務拓展費用
        ，全額列入薪資所得而非執行業務所得，因招攬保險業
        務而發生之業務發展費用理應列報公司營業費用，永達
        公司自業務人員薪資中調整，亦即車輛租金由員工傭酬
        中扣除，由租賃車商提供租金發票向永達公司請款，由
        永達公司統一支付車輛租金。難認被告有因此而使員工
        薪資名目減少而幫助該等員工逃漏個人綜合所得稅情事
        。」並就訴願決定及原處分誤解之情，說明如后：
      有關永達公司扣取車輛租金前仍須事先取得員工同意乙
        節，即訴願決定書所稱：「依永達公司『公務車輛租賃
        作業流程』第4款及第5款規定：『保證金匯入指定帳戶
        後，通知租賃車商進行簽約（公務車輛申請暨扣薪同意
        書及公務車輛租賃附屬契約）及對保等相關事宜。』及
        『租賃車商檢附【公務車輛申請暨扣薪同意書】及第3
        款之【公司帳戶存款報告單】向總公司財務部申請保證
        金之支付。』可見，永達公司於扣取車輛租金前，仍須
        事先取得員工之同意」。
      查永達公司對原告等業務同仁之薪酬係採獎金制度，薪
        酬計算連結利潤中心制，有關推展業務所發生之佣金支
        出及公務車租金等營業費用，分別自服務報酬（包括初
        年度服務報酬及續年度服務報酬）及組織報酬中扣除後
        ，以計算個人薪酬及組織激勵酬勞，其合計數即為原告
        申報之薪資所得，已如前述，並有各月份業務津貼表足
        證，系爭公務車租金及業務拓展費等營業費用係自組織
        報酬中減除，為計算原告之組織激勵酬勞，是被告應依
        依行政程序法平等原則，核定系爭公務車租金及業務拓
        展費，即油料、車輛修繕費等業務拓展費核認屬永達公
        司營業費用者，公務車租金應亦屬其營業費用。
      次查，系爭車輛租金由永達公司支付予租賃車商取得相
        關憑證時，即以「營業費用-租金支出」科目列帳，並
        非先計入薪資費用後，再自薪資費用中沖轉「營業費用
        - 租金支出」科目，益證系爭車輛租金從組織報酬中扣
        除，僅為計算組織激勵酬勞，與業務拓展費用自組織報
        酬中扣除相同。被告以業務津貼表中組織報酬之計算，
        即核認車輛租金係從薪資所得中扣除，而歸屬原告之薪
        資所得，顯未究明原告之應得薪資係依計算之結果始獲
        致，而錯置其因果關係，更違反前揭禁止差別待遇原則
        。
      至與永達公司簽立扣薪同意書，係因組織激勵酬勞計算
        過程中，其每月計算組織報酬之業績消長不一，以及業
        務發展費用（除系爭車輛租金外），亦非每月相同，因
        此永達公司考量如按業績計算之組織報酬不足支付業務
        拓展費及系爭車輛租金時，則有自個人薪酬中扣除之情
        形，故要求原告簽立該同意書，以免歧見，以原告系爭
        年度6月為例，組織報酬4,142元不足原申請之車輛租金
        30,100元，永達公司始得依該同意書自原告個人薪酬中
        扣除。
      有關系爭車輛租金支出與費用核銷辦法流程不同部分，
        即訴願決定書所稱：「次依永達公司財務經理李忠約君
        於台北地檢署證稱『業務拓展費由員工檢具單據向公司
        申報後才發放，薪資則直接發放』及永達公司『公務車
        輛使用辦法』第7條：『因使用公務車輛所衍生之油料
        、修繕或保養費用，得由使用人檢具合於營業稅法之單
        據報支【業務發展費用】。』可知，永達公司『業務拓
        （發）展費』係由員工檢具單據向永達公司申請，始由
        該公司發放與員工。倘系爭車輛租金支出確實為永達公
        司之業務拓展費用，何以獨系爭車輛租金支出係採由員
        工之薪資內扣除之方式，再由永達公司按月支付予車商
        核銷，與其他業務拓展費採『由員工檢具單據向永達公
        司申請後，永達公司再發放予員工』之核銷方式迥異？
        」經查，永達公司會計副理呂君於97年7月17日調查筆
        錄中說明：「業務拓展費須要檢具發票核銷，車商會開
        立租金發票予本公司，公司再依發票沖銷員工的業務拓
        展費用額度；至於薪資就依『薪資試算表』餘額，其中
        業務拓展費係『薪資試算表』的減項。」因系爭車輛租
        賃係由永達公司向租賃車商承租，自應由永達公司先支
        付予租賃車商，永達公司再依規定列入業務拓展費從組
        織報酬中扣除，原告自始未支付款項，當無申請歸墊之
        需，故與「由員工檢具單據向永達公司申請後，永達公
        司再發放予員工」之核銷方式不同。
      有關被告推論原告係租賃契約之實際承租人部分，查永
        達公司為系爭租賃車輛之承租人，違約風險仍係由永達
        公司負擔相關責任，有公務車輛租賃契約第10條承租人
        與保管人違約之處理約定：「(1)承租人與保管人如違反
        本契約任一約定，不履行或怠於履行本契約之任一義務
        ，承租人應無條件給付已到期未付之租金及其他應付費
        用，另保管人繳付懲罰性違約金以未到期總額之28%計
        算；且出租人需經過通知後始可逕行終止該租賃附屬契
        約並收回租賃車輛。(2)承租人應按期給付租金，如有遲
        延之情況，應自租金應付日起至清償日止，按年率百分
        之20計付遲延利息外，並逐日按每百元5分計付違約金
        予出租人。(3)租賃期滿前，承租人要求提前終止該租賃
        附屬契約時，應於1個月前以書面通知出租人，承租人
        應無條件給付已到期未付之租金及其他應付費用，另保
        管人繳付懲罰性違約金以未到期總額之28%計算；且出
        租人需經過通知後始可逕行終止該租賃附屬契約並收回
        租賃車輛。」即實際發生違約時，永達公司仍應依該租
        賃契約負擔相關責任，縱原告為租賃車輛之連帶保證人
        ，亦未免除承租人永達公司之契約責任，此觀諸最高法
        院45年台上字第1426號判例：「保證債務之所謂連帶，
        係指保證人與主債務人負同一債務，對於債權人各負全
        部給付之責任者而言，此就民法第272條第1項規定連帶
        債務之文義參照觀之甚明。故連帶保證與普通保證不同
        ，縱使無民法第746條所揭之情形，亦不得主張同法第7
        45條關於檢索抗辯之權利。」至有關保證金由原告出資
        部分，係基於風險管理所為之措施，且因實際使用人為
        原告，故保管人之注意義務及部分風險由實際使用之保
        管人承擔，尚無違反一般經驗法則。
     3、綜合所得稅原則上係採現金收付制，稱為收付實現原則
        ，亦即綜合所得稅之核課，應僅對已實現之實際所得課
        稅，對於薪酬計算過程中，屬績效衡量因素且非屬受僱
        人實際領受之營業費用，不應涵蓋於受僱人之所得中。
      (1)按「我國營利事業所得稅，除非公司組織之營利事業外
        ，原則上均應採權責發生制；但綜合所得稅原則上則採
        現金收付制，稱為收付實現原則。亦即綜合所得稅之核
        課，應僅對已實現之實際所得課稅。．．．是本件行為
        時之增資緩課股票於轉讓時，原則上應就面額部分作為
        轉讓時所屬年度之所得，申報課稅；但實際轉讓價格低
        於面額時，則以實際轉讓價格申報所得；此乃我國稅制
        對於個人綜合所得稅之課徵，係採收付實現原則之明證
        ，不容稅捐稽徵機關依據不實記載資料或臆測之詞，濫
        行課稅。」最高行政法院93年度判字第966號判決要旨
        可資參照。準此，綜合所得稅之現金收付原則應僅對已
        實現之實際所得課稅，縱計算所得時係按員工擬制收入
        減除擬制費用支出方式表達，仍應以實際獲取金額認列
        為員工薪資所得，而非以擬制收入為員工薪資所得，參
        諸財政部對靠行制度之相關函釋（67年3月25日台財稅
        第31997號函、71年12月10日台財稅第38935號函、74年
        6月21日台財稅第17954號函、76年3月2日台財稅第7576
        785號函、79年4月3日台財稅第790021143號函、84年7
        月20日台財稅第841636379號函）規定，將靠行車主創
        造之營業收入擬制為車行之收入，又將靠行車主之費用
        支出擬制為車行之費用支出，而以靠行車主實際獲利擬
        制為車行給付予靠行車主之薪資所得。另最高行政法院
        97年度判字第34號判決：「另外該合約書還同時約定，
        費用應交由志明公司報銷，而上訴人在原審法院提出之
        費用單據，被上訴人雖謂：『該等費用為志明公司報，
        上訴人不得主張』云云，但依上開函釋所示，若志明公
        司有申報上開費用，則在計算其支付予上訴人之擬制『
        薪資所得』時，仍應予以扣除。而此等費用申報之有無
        及金額多寡等事實，原審法院整以上二點，均未加以調
        查，即謂上訴人不得主張此等費用支出，同樣有判決不
        備理由之違法。」。
      (2)查永達公司為協助同仁執行業務，特訂定車輛使用辦法
        ，原告乃依該規定及公務車輛租賃作業流程向公司申請
        保管公務租賃車輛，由永達公司（承租人）、原告（保
        管人）及租賃車商（出租人）共同簽訂公務車輛租賃契
        約，由永達公司按期支付車輛租金，認列營業費用之車
        輛租金，依前揭綜合所得稅現金收付基礎之收付實現原
        則及財政部95年函釋規定，系爭車輛租金不應再歸併核
        定為原告之薪資所得。換言之，原告系爭年度薪資所得
        包括(1)個人薪酬247,544元，及(2)組織激勵酬勞1,085,5
        82元，故結算後薪資所得為1,333,126元，此乃原告實
        際取自永達公司之薪資所得，依前揭收付實現原則，對
        於薪酬計算過程中，屬績效衡量因素且非屬受僱人實際
        領受之營業費用，不應涵蓋於受僱人之所得中。
     4、又按「涉及租稅事項之法律，其解釋應本於租稅法律主
        義之精神，依各該法律之立法目的，衡酌經濟上之意義
        及實質課稅之公平原則為之。」為稅捐稽徵法第12條之
        1第1項規定，乃租稅法所重視者，應為足以表徵納稅能
        力之實質的經濟事實，此參諸司法院釋字420號解釋及
        最高行政法院81年度判字第2124號及82年判字第2410號
        判決益證。本件實質之經濟事實係於租賃車輛是否確實
        與公司業務有關，及租金支出之實質負擔對象。經查原
        告於永達公司擔任保險業務員，為業務需要，外出開發
        新客戶、維持舊客戶關係及服務客戶等，其所耗費交通
        支出不貲。永達公司訂立車輛使用辦法，提供業務較優
        同仁申請保管公務租賃車輛，協助業務同仁執行業務拓
        展，是以系爭租賃車輛係供業務同仁執行業務使用，誠
        難謂非與公司業務無關，而係私人租賃及購買。
     5、有關租賃期限屆滿後並由原告買回部分：系爭公務車於
        租期屆滿時，出租人如何處理租賃車輛係屬另一交易，
        原告原為使用人及保管人，或基於對車況及性能之瞭解
        ，或其價格略低於中古車行情，而向租賃公司購買，符
        合一般商業常情。又該等車輛租賃期滿買賣之情形亦經
        台北地檢署檢察官於不起訴處分書載明，而為不起訴之
        處分，被告要難僅以原告租賃期限屆滿時買回，推論租
        賃關係存在於原告與汽車租賃公司，甚至否認該租賃關
        係。況被告等業已查證永達公司其他公務車輛租賃期限
        屆滿，約20%保管人並未買回，益證被告之推論瑕疵。
        另查，台北市國稅局就台北地檢署所詢案關事實之租稅
        法律適用及實務疑義函復，以上開96年6月5日財北國稅
        審2字第0960201843號函復，可知稽徵機關實證上係以
        公司名義租賃車輛，或係以員工自己名義租購車輛為據
        ，認定是否得就公司分期支付之車輛租金列報為交通費
        ，至租賃期限屆滿是否由保管人或關係人買回，並非影
        響因素。惟被告另以：「原告以形式上租賃行為將車輛
        所有權實際移轉於己」為由，推定非屬員工單純以公司
        名義租賃車輛從事業務之行為，應有與前揭台北市國稅
        局之認定相悖之情。另查，被告就租賃期限屆滿未買回
        部分，亦認定非屬員工單純以公司名義租賃車輛從事業
        務之行為，準此，似說明被告並非以租賃期限屆滿是否
        由原告或關係人買回，而認定是否屬永達公司之交通費
        。
     6、有關申請公務車輛租賃資格部分：查永達公司訂定車輛
        使用辦法，係為協助業務員利於執行業務推展，而規定
        處經理級以上人員或業績較績優同仁（即達MDRT資格者
        ）得申請保管公務租賃車輛，供其推展業務使用，以利
        公司整體業務之進行。至於未符合申請公務車之業務員
        ，得依永達公司車輛使用辦法第10條規定：「未達第2
        條資格者，得以私用之車輛執行公務報支第8條之費用
        ；但需檢附『私車公用同意書』及車輛行照影本，向各
        區服務中心申請報支。」乃因業務員推展業務過程中，
        交通工具實屬必要，本應依前揭財政部95年函釋規定，
        列為永達公司營業費用，誠如台北市國稅局函復台北地
        檢署之說明亦可以證明。至於被告所稱「保管公務租賃
        車輛並非公司全體保險業務員均得享有之權利」云云，
        經查提供公務車使用之營利事業或機關組織，均有設定
        使用條件，足證原告永達公司於前揭車輛使用辦法中設
        定須達一定業績標準始得申請租賃公務車輛，係依一般
        商業常情，要難據此推論車輛之所有權人即為原告。
（三）有關罰鍰5,959元部分：
   1、依行政罰法第7條規定，違反行政法上義務之行為，有出
      於故意或過失者，始得處罰，原告依永達公司開立之扣繳
      憑單申報，且以給付總額悉數列報，難謂有過失之情，應
      予撤銷。
    (1)按「納稅義務人已依本法規定辦理結算申報，但對依本法
      規定應申報課稅之所得額有漏報或短報情事者，處以所漏
      稅額2倍以下之罰鍰。」固為所得稅法第110條第1項規定，
      惟按行政罰法第7條第1項規定，倘違反行政法上義務之行
      為，有出於故意或過失者，始應處罰，此參諸司法院釋字
      275號解釋「人民違反法律上之義務而應受行政罰之行為
      ，法律無特別規定時，雖不以出於故意為必要，仍須以過
      失為其責任條件。但應受行政罰之行為，僅須違反禁止規
      定或作為義務，而不以發生損害或危險為其要件者，推定
      為有過失，於行為人不能舉證證明自己無過失時，即應受
      處罰。」。
    (2)次按「納稅義務人有左列各項所得者，應由扣繳義務人於
      給付時，依規定之扣繳率或扣繳辦法，扣取稅款，並依第
      92條規定繳納之：．．．2、機關、團體、事業或執行業
      務者所給付之薪資、利息、租金、佣金、權利金、競技、
      競賽或機會中獎之獎金或給與、退休金、資遣費、退職金
      、離職金、終身俸、非屬保險給付之養老金、執行業務者
      之報酬，及給付在中華民國境內無固定營業場所及營業代
      理人之國外營利事業之所得。」為所得稅法第88條第1項
      第2類規定。據此，如納稅義務人因職務上或工作上自機
      關、團體、事業或執行業務者取得之薪資所得，應由該機
      關、團體、事業或執行業務者依相關規定扣繳並通知納稅
      義務人薪資總額，以利納稅義務人申報綜合所得稅，縱自
      薪資所得中有扣付款項之情，應以扣付前之金額通知納稅
      義務人當年度之薪資所得金額，此參諸財政部68年5月24
      日台財稅第33363號函釋「勞工薪資所得每月扣繳稅款之
      計算，係以每月在職務上或工作上取得之各種收入為所得
      額，亦即扣繳憑單中應填載之（薪資所得）給付總額。其
      由雇主自上項薪資所得中扣付之工會會費、職工福利金、
      交通費及保險費等，於計算扣繳稅款時，不得自薪資所得
      中減除。」是本件原告依永達公司開立之扣繳憑單申報，
      且以給付總額悉數列報，難謂有過失之情，應予撤銷。
    (3)另觀諸稅務違章案件減免處罰標準第3條第2項規定：「綜
      合所得稅納稅義務人依所得稅法第110條規定應處罰鍰案
      件，有下列情事之一者，免予處罰：1、納稅義務人透過
      網際網路辦理結算申報，其經調查核定短漏報之課稅所得
      ，符合下列情形：．．．屬納稅義務人依規定向財政部
      財稅資料中心或稽徵機關查詢，而該機關未能提供之所得
      資料。」及其修正理由第4點：「納稅義務人利用網際網
      路辦理綜合所得稅結算申報，於近年來賡續推動下，納稅
      義務人普遍已有期待渠等依規定向稽徵機關查詢而取得之
      扣免繳憑單、股利憑單等所得資料應屬完整，並據以透過
      網際網路辦理結算申報。倘係因扣繳義務人、營利事業或
      信託行為之受託人未於規定期限內申報或未據實填報等由
      ，造成稽徵機關提供之所得資料不完整，從而納稅義務人
      憑以透過網際網路辦理結算申報有短漏報課稅所得情事，
      似不宜歸責於納稅義務人。」足證納稅義務人因扣繳義務
      人未於規定期限內申報或未據實填報扣繳所得者，而納稅
      義務人就扣繳通報之所得業已悉數申報，仍有短漏報課稅
      所得者，難謂納稅義務人有應注意、能注意而不注意之過
      失，得免依所得稅法第110規定處罰。經查本件原告依任
      職公司開立之扣繳憑單申報薪資所得，且業以給付總額悉
      數列報，至公務車輛租賃契約由原告與永達公司及租賃公
      司簽訂，係因契約中涉及保管人之權利義務，故原告亦須
      為立約人，於合約上簽名用印。況且租賃標的為公務車輛
      ，為永達公司為協助原告等業務員利於業務推展，依財政
      部規定系爭租金支出應屬永達公司之營業費用，要非原告
      之薪資所得，揆諸前揭說明，難謂有過失之情，應免予處
      罰。
   2、另按行政罰法第24條規定「一行為不二罰」原則，有關系
      爭車輛租金，扣繳義務人（永達公司之負責人）業經台北
      市國稅局依法科處罰鍰，自不應再對納稅義務人（原告）
      予以處罰，此亦符前揭免罰規定意旨。
    (1)按「一行為違反數個行政法上義務規定而應處罰鍰者，依
      法定罰鍰額最高之規定裁處。但裁處之額度，不得低於各
      該規定之罰鍰最低額。前項違反行法上義務行為，除應處
      罰鍰外，另有沒入或其他種類行政罰之處罰者，得依該規
      定併為裁處。但其處罰種類相同，如從一重處罰已足以達
      成行政目的者，不得重複裁處。一行為違反社會秩序維護
      法及其他行政法上義務規定而應受處罰，如已裁處拘留者
      ，不再受罰鍰之處罰。」為行政罰法第24條所規定之一行
      為不二罰原則，且其應具憲法位階。
    (2)就系爭車輛租金，如歸屬為薪資所得，則按所得稅法第11
      4條規定：「扣繳義務人有左列情事之一者，分別依各該
      款規定處罰：1、扣繳義務人未依第88條規定扣繳稅款者
      ，除限期責令補繳應扣未扣或短扣之稅款及補報扣繳憑單
      外，並按應扣未扣或短扣之稅額處1倍以下之罰鍰；其未
      於限期內補繳應扣未扣或短扣之稅款，或不按實補報扣繳
      憑單者，應按應扣未扣或短扣之稅額處3倍以下之罰鍰。2
      、扣繳義務人已依本法扣繳稅款，而未依第92條規定之期
      限按實填報或填發扣繳憑單者，除限期責令補報或填發外
      ，應按扣繳稅額處20%之罰鍰。但最高不得超過2萬元，最
      低不得少於1,500元；逾期自動申報或填發者，減半處罰
      。經稽徵機關限期責令補報或填發扣繳憑單，扣繳義務人
      未依限按實補報或填發者，應按扣繳稅額處3倍以下之罰
      鍰。但最高不得超過45,000元，最低不得少於3,000元。3
      、扣繳義務人逾第92條規定期限繳納所扣稅款者，每逾2
      日加徵1%滯納金。」對扣繳義務人予以處罰，則納稅義務
      人已依扣繳憑單申報，自不宜再對納稅義務人予以處罰，
      以符前揭一行為不二罰原則暨前揭免罰規定。
    (3)經查本件扣繳義務人（即永達公司負責人）業依台北市國
      稅局97年6月13日財北國稅中南綜所1字第0970213435號函
      規定，補繳稅款並補報扣繳憑單，且經台北市國稅局依法
      就應補繳稅款處1倍罰鍰在案，而原告（即納稅義務人）
      依永達公司掣發之扣繳憑單悉數申報所得，而致短漏報課
      稅所得，難謂非屬同一行為，是依前揭一行為不二罰原則
      ，自不應再予處罰。
   3、又依稅捐稽徵法第44條規定：「營利事業依法規定應給與
      他人憑證而未給與，應自他人取得憑證而未取得，或應保
      存憑證而未保存者，應就其未給與憑證、未取得憑證或未
      保存憑證，經查明認定之總額，處5%罰鍰。但營利事業取
      得非實際交易對象所開立之憑證，如經查明確有進貨事實
      及該項憑證確由實際銷貨之營利事業所交付，且實際銷貨
      之營利事業已依法處罰者，免以處罰。」足證縱違章主體
      不同，仍應有一行為不二罰之適用。是被告所稱「查扣繳
      義務人與納稅義務人為稅法上不同之主體，其義務性質亦
      有不同，對其處罰之目的及手段亦有不同考量，尚無違背
      一事不二罰之原則」顯添加法律所無之限制，難謂與法無
      悖，亦有違行政程序法第6條規定：「行政行為，非有正
      當理由，不得為差異待遇。」之平等原則。
（四）本件案關事實經台北地檢署偵查且原經台北市國稅局認定
      系爭車輛租金認屬為交通費，應由永達公司檢據核實列報
      ，原告等薪資名目並未減少而有逃漏綜合所得稅之情事，
      依最高行政法院32年判字第18號判例及及司法院釋字第39
      2號解釋，應予撤銷等語，並聲明求為判決撤銷訴願決定
      及原處分（即復查決定）。
四、被告則以：
（一）按「薪資所得：凡公、教、軍、警、公私事業職工薪資及
      提供勞務者之所得：1、薪資所得之計算，以在職務上或
      工作上取得之各種薪資收入為所得額。2、前項薪資包括
      ：薪金、俸給、工資、津貼、歲費、獎金、紅利及各種補
      助費。」為所得稅法第14條第1項第3類第1款及第2款前段
      所明定。
（二）次按「涉及租稅事項之法律，其解釋應本於租稅法律主義
      之精神，依各該法律之立法目的，衡酌經濟上之意義及實
      質課稅之公平原則為之。」為司法院釋字第420號解釋在
      案。次按「租稅法所重視者，應為足以表徵納稅能力之實
      質的經濟事實，而非其外觀之法律行為或形式上之登記事
      項，對實質上相同經濟活動所產生之相同經濟利益，應課
      以相同之租稅，始符合租稅法律主義所要求之公平及實質
      課稅原則，實質課稅原則為租稅法律主義之內涵及當然歸
      趨。故有關課徵租稅構成要件事實之判斷及認定，自亦應
      以其實質上經濟事實關係及所產生之實質經濟利益為準，
      而非以形式外觀為準，否則勢將造成鼓勵投機或規避稅法
      之適用，無以實現租稅公平之基本理念及要求。」最高行
      政法院82年度判字第2410號判決可資參照。
（三）查原告95年度任職於永達公司，該公司95年5月15日與和
      車公司簽訂「公務車輛租賃附屬契約」（租賃期間自95年
      5月24日起至98年5月23日止，車輛廠牌型式：NISSAN TEA
      NA 2.3SE，牌照號碼：6875-GG），約定車輛保證金200,0
      00元，每月租金30,100元，並由原告擔任車輛保管人，實
      際使用及保管車輛，有永達公司、和車公司及原告共同簽
      訂之公務車輛租賃附屬契約可稽。上開車輛之租賃，先由
      原告將車輛保證金200,000元匯入永達公司帳戶，每月租
      金30,100元則由原告薪資採逐月扣薪，有原告親自簽名之
      公務車輛申請暨扣薪同意書可稽，足證原告對於上開車輛
      每月租金實為薪資之一部分，尚難諉為不知。次查永達公
      司承租上開車輛後，實際由原告保管使用，公司不問其用
      途，且約定租賃期限屆滿後並由原告買回，且永達公司車
      輛使用辦法第2條及第6條：「凡處經理級以上人員或達MD
      RT資格者，均得申請保管公務租賃車輛乙部。」及「公務
      租賃車輛之保管申請須由處主管級以上人員親簽同意辦理
      。」可知保管公務租賃車輛並非公司全體保險業務員均得
      享有之權利，足證上開車輛之所有權人實為原告，原告主
      張該車輛係因業務需要而租賃使用，核無足採。
（四）由上可知，原告以形式上租賃行為將車輛所有權實際移轉
      於己，與員工單純以公司名義租賃車輛從事業務之行為仍
      屬有別，尚難就此認為原告分期給付車商之租金得依查核
      準則第74條第3款第2目之5之規定列報為交通費。又上開
      車輛租賃使用狀況，原告得自由支配之，是否與公司業務
      有其關聯，不無疑問，難認車輛租金係因業務需要所代支
      之相關營業費用。
（五）至原告主張本件應依台北地檢署不起訴處分書為據乙節，
      查同一事實於刑事犯罪之判斷與稅捐課徵之認定，其構成
      要件與規範目的尚有不同，不得遽以相提並論。又行政機
      關認定事實及法律效果本不受刑事法院之拘束，是原告之
      主張顯有誤解。
（六）原告95年度綜合所得稅結算申報，漏報財產交易75,920元
      及薪資270,900元等所得合計346,820元，違反所得稅法第
      71條第1項規定，有綜合所得稅結算申報書、核定通知書
      、各類所得扣繳暨免扣繳憑單及非扣繳所得資料可稽，違
      章事證足堪認定。況綜合所得稅係採自行申報制，納稅義
      務人有所得即應自行申報，並盡查對之責，俾符合稅法之
      強行規定。永達公司95年度借租賃車輛之名義，將扣取原
      告之薪資所得270,900元改以租金費用列報，並以扣取上
      開金額後之薪資淨額列報為原告之所得，已如前述，原告
      並擔任車輛保管人，實際使用及保管車輛，先由其將車輛
      保證金匯入永達公司帳戶，每月租金則由原告薪資扣取，
      有公務車輛租賃附屬契約及原告親自簽名之員工還款同意
      書可稽，亦為原告所不否認，足證原告對前開違章漏稅情
      節知之甚詳，惟仍故意漏報系爭薪資所得，即應受罰。
（七）又查扣繳義務人與納稅義務人為稅法上不同之主體，其義
      務性質亦有不同，對其處罰之目的及手段亦有不同考量，
      尚無違背一事不二罰之原則。本件原告對於公務車輛之租
      金係由其薪資扣取並非不知，惟其仍以租金扣取後之薪資
      淨額申報綜合所得稅薪資所得，主觀上即有故意，被告依
      前揭規定按所漏稅額29,799元處0.2倍罰鍰5,959元，並無
      違誤。
（八）至其95年度綜合所得稅雖係向稽徵機關查詢所得資料，並
      透過網際網路辦理結算申報，有原告96年5月3日查詢所得
      資料紀錄可稽，惟依前揭減免處罰標準第24條第2款規定
      ，故意違反稅法規定者，不得適用免罰之規定，本件原告
      明知有該所得仍故意漏報，自無該處罰標準第3條第2項免
      罰規定之適用，故原告主張顯無理由等語，並聲明求為判
      決駁回原告之訴。
五、本件事實概要欄所載之事實，為兩造所不爭執，並有原告95
    年度綜合所得網路結算申報財政部國稅局審核專用申報書、
    被告核定通知書、裁處書、綜合所得稅核定稅額繳款書、違
    章案件罰鍰繳款書、復查決定書及財政部訴願決定書附原處
    分卷可稽，應堪認定。本件兩造之爭點為：原告95年度綜合
    所得稅結算申報，是否有漏報其95年度取自永達公司薪資所
    得為270,900元？被告所為之上開補稅罰鍰處分是否合法？
    茲分述如下：
（一）按「個人之綜合所得總額，以其全年下列各類所得合併計
      算之：．．．第3類：薪資所得：凡公、教、軍、警、公
      私事業職工薪資及提供勞務者之所得：1、薪資所得之計
      算，以在職務上或工作上取得之各種薪資收入為所得額。
      2、前項薪資包括：薪金、俸給、工資、津貼、歲費、獎
      金、紅利及各種補助費。但為雇主之目的，執行職務而支
      領之差旅費、日支費及加班費不超過規定標準者，及依第
      4條規定免稅之項目，不在此限。」「納稅義務人應於每
      年5月1日起至5月31日止，填具結算申報書，向該管稽徵
      機關，申報其上1年度內構成綜合所得總額或營利事業收
      入總額之項目及數額，以及有關減免、扣除之事實，並應
      依其全年應納稅額減除暫繳稅額、尚未抵繳之扣繳稅額及
      可扣抵稅額，計算其應納之結算稅額，於申報前自行繳納
      。」及「納稅義務人已依本法規定辦理結算申報，但對依
      本法規定應申報課稅之所得額有漏報或短報情事者，處以
      所漏稅額2倍以下之罰鍰。」分別為行為時所得稅法第14
      條第1項第3類第1款及第2款、第71條第1項及第110條第1
      項所明定。次按「綜合所得稅納稅義務人依所得稅法第11
      0條規定應處罰鍰案件，有下列情事之一者，免予處罰：1
      、納稅義務人透過網際網路辦理結算申報，其經調查核定
      短漏報之課稅所得，符合下列情形：（1）屬扣繳義務人
      、營利事業或信託行為之受託人依法應彙報稽徵機關之各
      類所得扣繳暨免扣繳憑單．．．之所得資料。（2）屬納
      稅義務人依規定向財政部財稅資料中心或稽徵機關查詢，
      而該機關未能提供之所得資料。．．．前項第1款規定自9
      5年度綜合所得稅結算申報案件適用之。」及「納稅義務
      人、扣繳義務人、代徵人、代繳人有下列情事之一者，不
      適用本標準減輕或免予處罰：．．．2、故意違反稅法規
      定者。」復為稅務違章案件減免處罰標準第3條第2項第1
      款、第3項及第24條第2款所規定。依上開所得稅法第14條
      第1項第3類第1款及第2款規定可知，薪資係指營利事業支
      付員工之薪金、俸給、工資、津貼、歲費、獎金、紅利及
      各種補助費等，營利事業所支付之薪資應具備下列之條件
      ，方得認列：1.經預先決定或約定：一般職工係指經聘僱
      雙方事先約定，而執行業務之股東、董事、監察人則須經
      組織章程規定或股東大會或社員大會預先決議；2.不論盈
      虧均須支付：營利事業之薪資須不論盈虧，均應支付，方
      得核實認列，旨在防止營利事業以支付薪資之方式分配其
      盈餘，控制其課稅所得額。3.列支限額：合夥及獨資組織
      之職工薪資，不得超過規定之通常水準；4.原始憑證：如
      員工之收據或簽收之名冊、印領清冊、聘用契約、加班紀
      錄等。
（二）次按「營利事業所得之計算，以其本年度收入總額減除各
      項成本費用、損失及稅捐後之純益額為所得額。」「經營
      本業及附屬業務以外之損失，或家庭之費用．．．不得列
      為費用或損失。」為所得稅法第24條第1項及第38條分別
      有明文規定。又「經營本業及附屬業務以外之費用及損失
      ，不得列為費用或損失。」查核準則第62條亦定有明文。
      營業費用是企業於推銷產品或管理其營利事業的過程中所
      消耗的財貨或勞務支出，是為企業的期間成本，會計上依
      成本與收益配合原則，必須在其耗用或發生期間自收益中
      減除，以計算所獲取之利潤。由於所消耗的財貨或勞務性
      質有別，因此查核準則中乃將其分為薪資支出、租金支出
      、文具用品、旅費等若干項目，分別訂定其列支原則。查
      核準則係依稅捐稽徵法、所得稅法、營業稅、促進產業升
      級條例、中小企業發展條例、商業會計法、稅捐稽徵機關
      管理營利事業會計帳簿憑證辦法、商業會計處理準則及其
      他有關法令之規定訂之，此觀該查核準則第1條之規定自
      明。經查，國家對人民自由權利之限制，應以法律定之且
      不得逾越必要程度，憲法第23條固定有明文。但法律內容
      不能鉅細靡遺，一律加以規定，其屬細節性、技術性之事
      項，法律自得授權主管機關以命令定之，俾利法律之實施
      。而財政部所訂定之查核準則，係規定有關營利事業所得
      稅結算申報之調查、審核等事項，究其性質核屬財政部為
      執行所得稅法及稅捐稽徵法等法規，基於法定職權所發布
      之解釋性、裁量性或作業性之行政規則，並未逾越所得稅
      法等相關之規定，亦未加重人民稅賦，而92年1月4日修正
      公布之所得稅法第80條第5項已賦予查核準則法律授權依
      據，被告自得予以適用。簡言之，所得稅法與查核準則對
      營業費用之認列須以營利事業為經營本業及附屬業務有關
      之費用或損失為前提要件。
（三）按「涉及租稅事項之法律，其解釋應本於租稅法律主義之
      精神，依各該法律之立法目的，衡酌經濟上之意義及實質
      課稅之公平原則為之。」司法院釋字第420號解釋甚明。
      又租稅法所重視者，應為足以表徵納稅能力之實質的經濟
      事實，而非其外觀之法律行為或形式上之登記事項，對實
      質上相同經濟活動所產生之相同經濟利益，應課以相同之
      租稅，始符合租稅法律主義所要求之公平及實質課稅原則
      ，實質課稅原則為租稅法律主義之內涵及當然歸趨。故有
      關課徵租稅構成要件事實之判斷及認定，自亦應以其實質
      上經濟事實關係及所產生之實質經濟利益為準，而非以形
      式外觀為準，否則勢將造成鼓勵投機或規避稅法之適用，
      無以實現租稅公平之基本理念及要求（最高行政法院82年
      度判字第2410號判決意旨參照）。
（四）查本件原告95年度任職於永達公司，該公司95年5月15日
      與和車公司簽訂「公務車輛租賃附屬契約」（租賃期間自
      95年5月24日起至98年5月23日止，車輛廠牌型式：NISSAN
      TEANA 2.3SE，牌照號碼：6875-GG），約定車輛保證金20
      0,000元，每月租金30,100元，並由原告擔任車輛保管人
      ，實際使用及保管車輛，有永達公司、和車公司及原告共
      同簽訂之公務車輛租賃附屬契約可稽。上開車輛之租賃，
      先由原告將車輛保證金200,000元匯入永達公司帳戶，每
      月租金30,100元，係由永達公司先行墊付予和車公司，並
      以「營業費用－租金支出」科目列帳後，再按月從原告薪
      資中扣取，並以應發放之薪資總額扣除車輛租金後之淨額
      ，列報原告之薪資費用，亦有原告親自簽名之上開公務車
      輛申請暨扣薪同意書附原處分卷可稽。該扣薪同意書第1
      點及第3點載明係採逐月扣薪之方式，足證原告對於上開
      車輛每月租金實為薪資之一部分，尚難諉為不知。又查永
      達公司承租上開車輛後，實際由其原告保管使用，公司不
      問其用途，且永達公司上開車輛使用辦法第2條及第6條：
      「凡處經理級以上人員或達MDRT資格者均得申請保管公務
      租賃車輛乙部。」及「公務租賃車輛之保管申請須由處主
      管級以上人員親簽同意辦理。」業據原告於99年7月2日所
      提出之補充理由狀所附之永達公司車輛使用辦法附本院卷
      可稽，可知保管公務租賃車輛並非該公司全體保險業務員
      均得享有之權利，足證上開車輛之所有權人實為原告，原
      告主張該車輛係因業務需要而租賃使用，顯與事實不符，
      不足採取。
（五）又依本院卷附之永達公司「公務車輛租賃作業流程」第1
      款至第3款規定：「現任處主管或達MDRT者（以公司公告
      名單為依據）。」「向租賃車商洽詢車款之保證金及月租
      金。‧‧‧。」「匯入保證金並填寫『公司帳戶存款報告
      單』。‧‧‧。」可知，前開車輛保證金實質上係由原告
      出資而非永達公司負擔。又永達公司「公務車輛租賃作業
      流程」第4款及第5款規定：「與租賃車商簽署申請書、同
      意書及公務車輛租賃附屬契約等3份文件。」及「將（三
      ）、（四）及保證票據等資料彙整後，送至財務部申請。
      」且永達公司財務經理李忠約於台北地檢署偵查時到庭證
      稱：「業務拓展費由員工檢具單據向公司申報後才發放，
      薪資則直接發放」（參本院卷附該署96年度偵字第2347號
      不起訴處分書）及永達公司94年3月9日所制定之「公務車
      輛使用辦法」第9條規定：「因使用公務租賃車輛所衍生
      之油料、修繕或保養費用，得由保管人檢具合於營業稅法
      之單據報支『業務發展費用』。」可知，永達公司「業務
      拓（發）展費」係由員工檢具單據向永達公司申請，始由
      該公司發放與員工。倘系爭車輛租金支出確實為永達公司
      之業務拓展費用，何以獨系爭車輛租金支出係採「由永達
      公司先支付車商，再由員工之酬庸內扣除」之方式核銷，
      與其他業務拓展費採「由員工檢具單據向永達公司申請後
      ，永達公司再發放予員工」之核銷方式迥異？原告均難自
      圓其說，故其所稱「永達公司係將業務拓展費（車輛租金
      ）併同薪資發放，再將該公司先行墊付之業務拓展費（車
      輛租金）從發放予原告之傭酬內扣除」云云，尚難採據。
（六）次查，系爭租賃車係由員工自行洽詢車商於確認車種、車
      價及分期付款期數後，將保證金款項（車價20%），匯入
      公司指定帳戶，車商再檢附相關文件，向永達公司申請保
      證金及每月租金給付，有該公司上開公務車輛使用辦法、
      公務車輛租賃作業流程及公務車輛申請暨扣薪同意書附卷
      可稽。且永達公司支付員工車輛費用，係列在「營業費用
      －租金支出」科目項下，既然每期租金支出金額係由員工
      自行洽詢車商於確認車種、車價及分期付款期數，在員工
      簽立還款同意書及公務車輛租賃附屬契約書當下即確定，
      公司如認其車輛租金非員工之薪資，則又何以將租賃期間
      每月之租金併同薪資發放，再每月由員工薪資項目扣款，
      顯有違常情。綜上以觀，系爭車輛係由原告自行與車商確
      認車種、車價及分期付款期數後，再由原告、出租車輛公
      司共同簽訂租賃契約，車輛保證金係由原告支付，原告在
      完成扣薪同意書後，永達公司按月從原告薪資中扣取租金
      ，並由原告實際使用及保管系爭車輛。系爭租賃合約承租
      人之違約風險顯然已完全由原告所負擔，永達公司雖形式
      上列名租賃契約之承租人，惟並未承擔任何承租人違約風
      險；且系爭車輛實際係由原告支付租金，由原告使用收益
      ，自租賃之效力觀察出租人及原告之權利義務內容，原告
      負有租金支付義務、租賃物保管義務及租賃債務擔保義務
      ，原告雖於租賃契約列名保管人，實質上為系爭車輛之承
      租人，永達公司僅係租賃契約名義上之承租人，實際並未
      承租系爭車輛，應堪憑認。況原告亦未能證明系爭車輛租
      金為永達公司經營本業及附屬業務有關之費用。從而，被
      告認定系爭車輛租金，並非供永達公司經營本業及附屬業
      務所使用，揆諸前揭營業費用認列之相關規定及說明，系
      爭車輛租金支出自不能認係永達公司之營業租金費用，依
      實質課稅原則，核認本件永達公司借租賃車輛之名義，將
      扣取原告95年度之薪資得為270,900元，改以永達公司租
      金支出列報，實質上係原告之薪資所得，核無不合。
（七）又按行政罰法第26條規定，一行為同時觸犯刑事法律及違
      反行政法上義務規定，如經不起訴處分者，得依違反行政
      法上義務規定裁處之。永達公司負責人吳文永涉嫌違反稅
      捐稽徵法第41條、第43條第1項及商業會計法第71條第5款
      等規定乙案，雖經台北地檢署檢察官偵查終結不起訴處分
      確定，惟其違反行政法部分，仍經稅捐稽徵機關依所得稅
      法規定予以補稅並裁罰，且該不起訴處分書係認定訴外人
      吳文永違反稅捐稽徵法事件，尚無幫助逃漏稅捐等犯行而
      予以不起訴處分，與本件系爭事實查證結果應歸課原告薪
      資所得之認定尚屬有間，為不同構成要件事實，依最高行
      政法院75年判字第309號判例意旨，行政處分本應依查得
      之事實認定，不受刑事判決之拘束，是本件不受台北地檢
      署96年度偵字第2347號不起訴處分認定事實拘束，此並無
      違最高行政法院32年判字第18號判例及89年度判字第699
      號判決要旨。又原告主張本件已處罰扣繳義務人，基於一
      行為不二罰原則，不應再就扣繳稅額計算罰鍰云云，惟查
      ，扣繳義務人未依規定扣繳稅款與原告漏報其上開所得係
      屬兩事，兩者違章主體不同；另未依規定扣繳稅款係依所
      得稅法第114條規定處罰，而原告漏報其系爭所得係依同
      法第110條規定處罰，兩者處罰之法律依據亦不同，原告
      主張本件處罰違反一行為不二罰原則云云，亦非可採。
（八）原告主張台北市國稅局曾以96年6月5日財北國稅審2字第0
      960201843號函復台北地檢署以：「．．．3、前揭財政部
      95年函釋（即95年6月28日台財稅字第09504063430號函）
      規定，保險公司之保險業務員為所屬公司招攬保險業務而
      發生之必要費用，可由保險公司依營利事業所得稅查核準
      則（以下簡稱查核準則）有關規定依其費用性質檢據核實
      列報。所謂『與經營業務有關之損費』，依所得稅法第38
      條及行政法院相關判決規定，乃指公司之營業行為，屬本
      身經營之業務之一或與本身業務有直接關聯而言，先予敘
      明。4、保險經紀公司之員工，如為所屬公司招攬業務而
      以公司名義購置車輛（即車輛所有權登記為公司之財產）
      ，則其分期給付車商之價金，係公司取得該資產代價之部
      分，自非屬保險經紀公司之營業費用。該公司應以該資產
      之實際成本，按所得稅法及查核準則規定之方法以及耐用
      年數計提折舊。另該員工如係以公司名義租賃車輛，其分
      期給付車商之租金（不含保證金），得依查核準則第74條
      第3款第2目之5規定認屬為交通費，依前揭財政部95年函
      釋規定，應由保險經紀公司檢據核實列報，尚不宜約定由
      保險業務員自行吸收或負擔。至員工如以員工自己名義租
      購車輛，則該扣付款應視為員工基於僱傭關係而取得之各
      種補助費或給與，故保險經紀公司應以薪資支出列支，並
      依法併同員工薪資所得依率扣繳稅款。」即知本件公司租
      用車輛供員工使用之各項作業內容、文據及資金給付之各
      項事實均已查明，並依前揭規定核定應由保險經紀公司檢
      據核實將租金列報屬交通費之性質，不應屬保險業務員之
      薪資所得云云。但查，財政部95年函釋係限於因招攬保險
      業務而發生的費用，如文具用品費等等，原則上都是費用
      的性質，並沒有租金支出這一項費用，特別汽車是生財器
      具，不是當期消耗的費用。且保險公司的營業費用，應該
      由公司取得相關憑證，不能與員工私自約定要計入員工的
      薪資併同薪資給付，公司應以各項費用科目下來列報。系
      爭車輛租金支出並非永達公司之營業費用，業經本院認定
      如前，自無財政部95年函釋之適用。是原告主張依財政部
      95年函釋，系爭租金支出係屬原告永達公司非薪資支出之
      營業費用，不應核認為原告之薪資所得云云，亦無可採。
（九）又「．．．營業人租用汽車載運員工上下班，係屬購買供
      本業或附屬業務使用之勞務，其有關之進項稅額，除依上
      開規定不得扣抵外，應准予扣抵。」固經財政部79年7月4
      日台財稅第790178955號函釋在案，惟上開函釋係以營業
      人因業務需要而租用汽車，供本業或附屬業務使用之勞務
      為要件，本件永達公司僅係名義上之承租人，實際係由原
      告租賃及使用車輛，並非永達公司租賃車輛供原告使用，
      而係原告私人支出供私人使用，已如前述，尚難認係永達
      公司租賃車輛供本業或附屬業務使用，自無上開函釋適用
      之餘地。
（十）綜合所得稅係採自行申報制，有所得即應申報，人民有依
      法律納稅之義務自應注意使之符合稅法之強行規定。本件
      原告於系爭年度既有領受系爭所得，原告即應依所得稅法
      第71條規定辦理申報，但原告未就其實際所得申報，已構
      成客觀之違章事實。且原告係與永達公司共同完成上開規
      避稅賦之行為，主觀上難認無故意。再者，原告列名系爭
      車輛租賃合約之保管人，並於合約上簽名用印，對於系爭
      所得亦不能諉為不知。揆諸前揭稅務違章案件減免處罰標
      準之規定，被告按原告95年度所漏稅額29,799元處以0.2
      倍之罰鍰計5,959元，經核亦無不合。
（十一）末查，本件台北市國稅局原查於97年6月13日以財北國
        稅中南綜所1字第0970213435號函通知永達公司補繳應
        扣未扣稅款並補報扣繳憑單，該公司雖已補繳稅款並補
        報扣繳憑單，惟係於調查基準日（台北市國稅局96年4
        月10日財北國稅審3字第0960217676號函請公司提示相
        關資料）之後，依財政部賦稅署96年12月18日台稅1發
        字第09604554530號函：「．．．5、綜上，納稅義務人
        經發現短漏報屬應扣繳之課稅所得並應依規定裁罰之案
        件，其漏稅額計算之基準，應以．．．82年11月3日台
        財稅第821501458號函規定之調查基準日短漏報之所得
        ，及已繳納之稅款為計算漏稅額之基準。如納稅義務人
        短漏報之所得於調查基準日前，業經扣繳義務人辦理扣
        繳者，於計算漏稅額時，自得減除系爭短漏報所得已繳
        納之扣繳稅款；否則即不得減除。」等語，查上開財政
        部函釋與法律規定意旨，尚無違背，被告辦理相關案件
        ，自得援用之。本件計算漏稅額時，自不得減除短報所
        得已繳納之扣繳稅款，附此說明。
六、綜上所述，原告起訴論旨，並非可採。被告以原告漏報取自
    永達公司95年度薪資所得270,900元，乃歸課核定原告當年
    度所得總額，除補徵原告稅額29,799元外，並依其違章情節
    按所漏稅額29,799元處以0.2倍之罰鍰計5,959元，核無違誤
    。訴願決定遞予維持，亦無不合。原告徒執前詞，訴請撤銷
    ，為無理由，應予駁回。又本件事證已臻明確，兩造其餘攻
    擊防禦方法，均核與本件判決結果不生影響，爰不一一論述
    。另本件係適用簡易訴訟程序，爰不經言詞辯論逕為判決。
七、據上論結，本件原告之訴為無理由，依行政訴訟法第233條
    第1項、第236條、第98條第1項前段，判決如主文。
中    華    民    國    99    年    7     月    30    日
              高雄高等行政法院第四庭
                                法官  詹 日 賢
以上正本係照原本作成。
如不服本判決，應於送達後20日內，向本院提出上訴狀並表明上
訴理由，如於本判決宣示後送達前提起上訴者，應於判決送達後
20日內補提上訴理由書（須按他造當事人人數附繕本）。
中    華    民    國    99    年    7     月    30    日

                              書記官  宋 鑠 瑾
附註：
行政訴訟法第235條（第1項、第2項）：
對於適用簡易程序之裁判提起上訴或抗告，須經最高行政法院之
許可。
前項許可，以訴訟事件所涉及之法律見解具有原則性者為限。

司法院資訊處製作；財團法人民間司法改革基金會備份。
